【裁判字號】    99,上訴,1808
【裁判日期】    991221
【裁判案由】    毒品危害防制條例
【裁判全文】
臺灣高等法院高雄分院刑事判決        99年度上訴字第1808號
上訴人
即被告  楊茂松
                現另案於台灣高雄監獄執行中
上列上訴人因毒品危害防制條例案件，不服臺灣高雄地方法院99
年度訴字第600 號中華民國99年9 月27日第一審判決（起訴案號
：臺灣高雄地方法院檢察署99年度毒偵字第1456號），提起上訴
，本院判決如下：
    主  文
原判決撤銷。
楊茂松施用第一級毒品，累犯，處有期徒刑壹年。
    事  實
一、楊茂松曾因施用毒品案件，經法院裁定送觀察、勒戒後，認
    無繼續施用毒品之傾向，於民國89年2 月8 日釋放出所，並
    經臺灣高雄地方法院檢察署檢察官以88年度偵字第27247 號
    、89年度毒偵字第751 號為不起訴處分；92年間，又因施用
    毒品案件，經原審法院裁定送觀察、勒戒後，認有繼續施用
    毒品之傾向，由原審法院裁定令入戒治處所施以強制戒治，
    並經原審法院以92年度簡字第4203號判處有期徒刑5 月確定
    。94年間，再因施用毒品案件，經原審法院以94年度訴字第
    2262號判處有期徒刑8 月、5 月，並定應執行為有期徒刑1
    年確定，於96年2 月25日縮短刑期執行完畢。詎仍不知戒除
    毒癮，復基於施用第一級毒品海洛因之犯意，於98年10月21
    日晚上11時20分許為警採尿時回溯72小時內某時（不含公權
    力拘束期間），在不詳處所，施用海洛因1 次。嗣於98年10
    月21日晚上10時35分許，騎乘機車搭載案外人林憲騰行經屏
    東縣新埤鄉○○○ ○道路時，因林憲騰未戴安全帽為警盤查，
    發現楊茂松為毒品戒治人口，經其同意後採其尿液送驗，檢
    驗結果呈可待因、嗎啡陽性反應，始悉上情。
二、案經屏東縣政府警察局潮州分局報告臺灣高雄地方法院檢察
    署檢察官偵查起訴。
    理  由
壹、程序部分：
    按被告以外之人於審判外之言詞或書面陳述，除法律有規定
    者外，不得作為證據；又被告以外之人於審判外之陳述，雖
    不符第159 條之1 至第159 條之4 之規定，但經當事人於審
    判程序同意作為證據，法院審酌該言詞陳述或書面陳述作成
    時之情況，認為適當者，亦得為證據；當事人、代理人或辯
    護人於法院調查證據時，知有第159 條第1 項不得為證據之
    情形，而未於言詞辯論終結前聲明異議者，視為有前項之同
    意，刑事訴訟法第159 條第1 項、第159 條之5 規定甚明。
    經查，本判決後開所引用之各該被告以外之人於審判外之陳
    述（包括書面陳述），雖屬傳聞證據，惟業經被告楊茂松及
    檢察官於本院審理時均表示無意見而不予爭執（本院卷第28
    頁），且迄至言詞辯論終結前亦均未聲明異議，本院審酌上
    開證據資料製作時之情況，尚查無違法不當之瑕疵，亦認為
    以之作為證據應屬適當，故揆諸前開法律規定與說明，爰逕
    依刑事訴訟法第15 9條之5 規定，認前揭證據資料均例外有
    證據能力。
貳、實體部分：
一、訊據被告楊茂松於本院最後審理時坦認上開施用第一級毒品
    海洛因之犯行。而被告於98年10月21日晚間11時20分經警查
    獲採尿送臺灣檢驗科技股份有限公司鑑驗結果，呈鴉片類嗎
    啡、可待因陽性反應，此有該公司檢驗報告1 紙及屏東縣政
    府警察局潮州分局毒品案件受檢人口尿液採證編號姓名對照
    表附於警卷第10-11 頁可稽；又原審再將被告上開之尿液送
    往高雄醫學大學附設中和紀念醫院，鑑驗98年10月21日經警
    所採並送檢之尿液是否確含有毒品反應，經該院函覆送檢之
    尿液經鑑驗為嗎啡、可待因陽性反應，此亦有該院99年7 月
    5 日編號9907-19 號號濫用藥品尿液檢驗報告存卷為證（見
    原審卷第31-32 頁）。另臺灣檢驗科技股份有限公司及高雄
    醫學大學附設中和紀念醫院為行政院衛生署食品藥物管理局
    濫用藥物尿液檢驗認可之檢驗機構，其所有檢驗流程及設備
    都經衛生署認證，並依標準作業程序檢驗，亦有臺灣檢驗科
    技股份有限公司99年8 月11日台檢（化）- 南字第99081102
    號函及其附件、高雄醫學大學附設中和紀念醫院99年8 月9
    日高醫附科字第0990003227號函及其附件足憑（見原審卷第
    48-75 頁）。再本件係經被告同意後方始採尿送驗，其於採
    尿前即由員警提供乾淨空瓶並親自檢查，俟確認無誤後，始
    由員警陪同前往廁所採集尿液，以免被告在尿液裡面摻水作
    假。採尿過程中，集尿瓶都由被告親自拿取，等尿液量足夠
    後，始由被告親自捺印封存，包括瓶蓋與瓶身，最少五處，
    員警亦有告知代碼編號為潮警分B00000000 號，且被告於採
    尿過程中均未抗辯採集尿液過程或有不當，有被告親筆簽名
    及按捺指印之警訊筆錄、警方職務報告及採尿同意書在卷可
    考（見警卷第2-9 、11-12 頁），堪認被告之採尿程序合乎
    法律規定。再觀乎警方送驗尿液之機構即臺灣檢驗科技股份
    有限公司濫用藥物尿液檢驗報告，其上所載委驗單位為「屏
    東縣政府警察局潮州分局」、檢體編號同為「潮警分B00000
    000 號」，要與屏東縣政府警察局潮州分局毒品案件受檢人
    口尿液採證編號姓名對照表與被告警詢筆錄內之記載相符。
    又上開被告於警局所採集之尿液與被告於原審所採集之唾液
    ，經送請法務部調查局以人類粒線體DNA 序列分析法鑑定結
    果，認為有99.7％以上之可能為同一人或同母系血緣關係之
    人所排放，有法務部調查局DNA 鑑識實驗室99年8 月24日調
    科肆字第09900349530 號鑑定書可按（見原審卷第77-79 頁
    ）。而卷內既無證據顯示採尿時有被告之同母系血緣關係親
    人在場，故警局送驗之尿液顯為被告所排放，至為灼然。本
    案事證明確，被告犯行堪以認定，應依法論科。
二、核被告所為，係犯毒品危害防制條例第10條第1 項之施用第
    一級毒品罪。其持有第一級毒品海洛因進而施用，持有毒品
    之行為為施用毒品之低度行為所吸收，不另論罪。又被告有
    如事實欄所載前案科刑及執行之情形，有臺灣高等法院被告
    前案紀錄表在卷可考，其於有期徒刑執行完畢後5 年內，故
    意再犯本案有期徒刑以上之罪，為累犯，應依刑法第47條第
    1 項之規定加重其刑。
三、原審認被告罪證明確，予以論罪科刑，固非無見；惟被告於
    本院審理中業已坦認犯行，原審未及審酌，容有未洽，應由
    本院予以撤銷改判。爰審酌被告前因施用毒品案件，經判處
    罪刑後，復再施用第一級毒品，顯見其戒絕毒品之決心不堅
    ，惟念其施用毒品乃戕害自己身心健康，尚未危及他人，於
    本院審理中業已坦認犯行，並其犯罪之動機、目的及其智識
    程度等一切情狀，量處如主文第二項所示之刑，以示懲儆。
據上論斷，應依刑事訴訟法第369 條第1 項前段、第364 條、第
299 條第1 項前段，毒品危害防制條例第10條第1 項，刑法第11
條前段、第47條第1 項，判決如主文。
本案經檢察官鍾忠孝到庭執行職務。
中    華    民    國    99    年    12    月    21    日
                  刑事第十庭    審判長法  官  陳中和
                                      法  官  林水城
                                      法  官  蔡國卿
以上正本證明與原本無異。
如不服本判決應於收受本判決後10日內向本院提出上訴書狀，其
未敘述上訴理由者，並得於提起上訴後10日內向本院補提理由書
狀（均須按他造當事人之人數附繕本）「切勿逕送上級法院」。
中    華    民    國    99    年    12    月    21    日
                                      書記官  張明賢
附錄論罪科刑法條
毒品危害防制條例第10條第1 項：
施用第一級毒品者，處6 月以上5 年以下有期徒刑。

司法院資訊處製作；財團法人民間司法改革基金會備份。
